臺灣新北地方法院刑事判決　　　　　　110年度金簡上字第7號
上　訴　人　臺灣新北地方檢察署檢察官
被　　　告　林智恩
上列上訴人因被告違反洗錢防制法等案件，不服本院於中華民國
110 年3 月15日以110 年度金簡字第12號所為之第一審刑事簡易
判決（起訴案號：109 年度偵字第23960 、27287 號，被告於檢
察官起訴後自白犯罪，原審認宜以簡易判決處刑，而不經通常審
判程序，逕以簡易判決處刑），提起上訴，本院管轄之第二審合
議庭判決如下：
    主  文                                              
原判決關於緩刑部分撤銷。
林智恩緩刑參年，並應依附件二本院一一○年度司刑簡上移調字
第四六號調解筆錄所載條件履行賠償。
其他上訴駁回。
    事實及理由
一、本案經本院合議庭審理結果，除緩刑之部分（詳後述）；及
    證據部分增列「被告林智恩於本院第二審準備程序及審理中
    之自白及被告的勞工保險投保明細資料列印（本院卷第75、
    85-88 、133 頁）」外，認第一審簡易判決認事用法及量刑
    均無不當，應予維持，並引用附件一第一審簡易判決書（含
    起訴書及本院第一審的調解筆錄【即本院110 年度司刑移調
    字第77號】）記載之事實、證據及理由。
二、檢察官上訴意旨略以：原判決因認定被告於原審與被害人蔡
    美幸達成調解，因此判處被告有期徒刑4 月，併科罰金新臺
    幣（下同）8 萬元，緩刑2 年的輕刑，但被告竟未依約支付
    分文賠償金，難認被告是真心悔悟，被告不無有利用調解之
    「訴訟詐欺」手段獲邀寬典之嫌，原判決量刑有過輕之嫌，
    緩刑之宣告亦不適當，似有不當裁量之違法等語。
三、本院之判斷：      
㈠、按量刑之輕重，係事實審法院得依職權自由裁量之事項，茍
    已斟酌刑法第57條各款所列情狀而未逾越法定刑度，則不得
    遽指為違法；又刑罰之量定屬法院自由裁量之職權行使，但
    仍應審酌刑法第57條所列各款事由及一切情狀，為酌量輕重
    之標準，並非漫無限制，在同一犯罪事實與情節，如別無其
    他加重或減輕之原因，下級法院量定之刑，亦無過重或失輕
    之不當情形，則上級法院對於下級法院之職權行使，原則上
    應予尊重（最高法院85年度台上字第2446號、109 年度台上
    字第1199判決意旨參照）。復按行為經法院評價為不法的犯
    罪行為，且為刑罰科處的宣告後，究應否加以執行，乃刑罰
    如何實現的問題。依現代刑法的觀念，在刑罰制裁的實現上
    ，宜採取多元而有彈性的因應方式，除經斟酌再三，認確無
    教化的可能，應予隔離之外，對於有教化、改善可能者，其
    刑罰執行與否，則應視刑罰對於行為人的作用而定。倘認有
    以監禁或治療謀求改善的必要，固須依其應受威嚇與矯治的
    程度，而分別施以不同的改善措施（入監服刑或在矯治機關
    接受治療）；反之，如認行為人對於社會規範的認知並無重
    大偏離，行為控制能力亦無異常，僅因偶發、初犯或過失等
    犯罪，刑罰對其效用不大，祇須為刑罰宣示的警示作用，即
    為已足，此時即非不得緩其刑的執行，並藉違反緩刑規定將
    入監執行的心理強制作用，謀求行為人自發性的改善更新。
    而行為人是否有改善的可能性或執行的必要性，固係由法院
    為綜合的審酌考量，並就審酌考量所得而為預測性的判斷，
    但當有客觀情狀顯示預測有誤時，亦非全無補救之道，法院
    仍得在一定之條件下，撤銷緩刑（刑法第75條、第75條之1
    參照），使行為人執行其應執行之刑，以符正義。由是觀之
    ，法院是否宣告緩刑（含緩刑期間長短、有無附加負擔或條
    件，及緩刑期內是否付保護管束），有其自由裁量的職權，
    基於尊重法院裁量的專屬性，對其裁量宜採取較低的審查密
    度，祇須行為人符合刑法第74條第1 項所定的條件，法院即
    得宣告緩刑，與行為人犯罪態樣、情節是否重大，並無絕對
    必然的關聯性；倘事實審法院未有逾越法律所規定的範圍，
    或恣意濫用其權限，即不得任意指摘為違法（最高法院107
    年度台上字第3041判決意旨參照）。
㈡、量刑之部分：原判決所處刑度並未逾越法定刑度，復詳述其
    如何審酌刑法第57條各款情狀之理由，衡其所處之刑與比例
    原則無違。檢察官雖以上開理由提起上訴，然原判決已於量
    刑事由內就所指被告之行為態樣、造成之危害、素行及與告
    訴人成立調解、智識程度與生活狀況等情狀具體審酌，難認
    原判決有何違法或不當之情事，檢察官以原判決量刑過輕為
    由提起上訴，為無理由，應予駁回。
㈢、撤銷原判決緩刑宣告之理由：      
    原判決固認被告所宣告之刑以暫不執行為當，而依刑法第74
    條第1 項第1 款、第2 項第3 款之規定，併予宣告緩刑2 年
    ，並命被告於緩刑期間應依本院110 年度司刑移調字第77號
    調解筆錄所載之內容賠償被害人，作為緩刑之附帶條件。後
    被告並未依約履行，業經被害人陳明在卷（本院卷第11、77
    頁），且為被告於本院準備程序中坦認無訛（本院卷第75頁
    ）；被告所為固然不當，惟原判決之所以為附條件緩刑，除
    經告訴人評估後同意以前開條件給予被告緩刑機會外（詳見
    卷附之110 年度司刑移調字第77號調解筆錄），亦考量被告
    未曾因故意犯罪受有期徒刑以上刑之宣告，且自始坦承犯行
    ，僅因係一時失慮致罹刑章，經過本案偵、審及科刑程序，
    應已知警惕，認被告已反省悔悟，無再犯之虞，始為緩刑之
    宣告，檢察官僅以被告事後未履行，即認原判決不應諭知緩
    刑，難認有理由。惟被害人與被告於本院審理期間，更易原
    調解筆錄內容，並達成不同於原審調解所約定之履行條件（
    詳見附件二；履行期間的起始日、應匯入的金融機構等條件
    皆有更易），此情為原判決所未及審酌者，檢察官上訴雖無
    理由，然原判決此部分既有前述可議之處，則原判決關於緩
    刑部分自應由本院予以撤銷。
㈣、本院重為緩刑之說明：
１、本院理解我國有眾多國民仍認為若有人犯錯、犯罪了，國家
    應該給予重懲，但本院要說明的是，刑罰的目的固有處罰行
    為人之意義，但仍有「教育」的概念在內，如認行為人對於
    社會規範之認知並無重大偏離，行為控制能力亦無異常，僅
    因偶發、初犯或過失犯罪，刑罰對其效用不大，祇須為刑罰
    宣示之警示作用，即為已足，此時即非不得緩其刑之執行，
    並藉違反緩刑規定將入監執行之心理強制作用，謀求行為人
    自發性之改善更新。且本院認為，若依照主文所示的刑度讓
    被告入監服刑，「坐過牢」的標籤效果，其實對於復歸社會
    不利，反可能促成其再犯；又考量現行執行機構之設施、人
    力有限，設若輕易對本案被告施以短期自由刑，有可能會使
    其學習犯罪不良習性及其他犯罪技巧等惡性之感染，又無明
    顯威嚇之效果，反而導致受刑人將來再犯之危險提高，社會
    將付出更大成本，所以本院願意給予被告一次機會。
２、本院審酌被告未曾因故意犯罪受有期徒刑以上刑之宣告，另
    參酌法院加強緩刑宣告實施要點第2 點第1 款（初犯）、第
    5 款（自白）、6 款（向被害人給付賠償）之規定，本院認
    經此偵審程序及刑之宣告後，被告應已知警惕，且被告已經
    與被害人達成調解，信無再犯之虞，是前開所宣告之刑以暫
    不執行為適當，再考量被告與被害人的調解內容（詳如附件
    二所載），係採取分期付款的方式，爰依刑法第74條第1 項
    第1 款之規定，併予宣告緩刑3 年，使調解履行期間加計行
    政流程時間後，能盡量與緩刑期間相契合。又被告與被害人
    既然調解成立而達成如附件二所載之調解內容，然為免被告
    未能依約給付尚未履行部分之賠償義務，爰依同條第2 項第
    3 款之規定，附命被告應依如附件二所記載之方式支付告訴
    人損害賠償，而依同條第4 項規定，此部分緩刑條件並得為
    民事強制執行名義。若被告違反上開應行負擔之事項且情節
    重大者，就代表著被告自己無視本院這次給予緩刑的好意，
    是被告自己放棄緩刑的，也就是說本院原本考慮避免短期自
    由刑的流弊而給予緩刑，對被告來說很難達到原本預期效果
    ，因此有執行刑罰的必要時，檢察官得聲請法院撤銷緩刑宣
    告，併此述明。
四、依刑事訴訟法第455 條之1 第1 項、第3 項、第369 條第1
    項前段、第368 條、第373 條（依判決精簡原則，僅記載程
    序法條文），判決如主文。
本案經檢察官王宗雄提起公訴；檢察官王家春提起上訴；檢察官
高肇佑、江佩蓉到庭執行職務。
中    華    民    國   110    年    10    月    27    日
                  刑事第十一庭審判長法  官  郭峻豪
 
                                    法  官  施吟蒨
 
                                    法  官  沈  易
以上正本證明與原本無異。                            
本判決不得上訴。
                                    書記官  陳湘文
中    華    民    國   110    年    10    月    28    日
 
附錄所犯法條：
中華民國刑法第339條
意圖為自己或第三人不法之所有，以詐術使人將本人或第三人之
物交付者，處 5 年以下有期徒刑、拘役或科或併科 50 萬元以
下罰金。
以前項方法得財產上不法之利益或使第三人得之者，亦同。
前二項之未遂犯罰之。
 
洗錢防制法第14條
有第二條各款所列洗錢行為者，處 7 年以下有期徒刑，併科新
臺幣 5 百萬元以下罰金。
前項之未遂犯罰之。
前二項情形，不得科以超過其特定犯罪所定最重本刑之刑。  
 
【附件一：本院110年度金簡字第12號判決】
【附件二：本院110年度司刑簡上字移調字第46號調解筆錄】